臺灣高等法院高雄分院刑事判決　　　　　　　　九十年度重上更(三)字第一七號
　　上　訴　人
　　即　被　告　乙○○
　　選任辯護人　孫志鴻
　　上　訴　人
　　即　被　告　丙○○
　　選任辯護人　林復華
　　上　訴　人
　　即　被　告　丁○○
　　選任辯護人　柯尊仁
　　　　　　　　啟夫　律師　　　　　　　　　　　　　　　　　　　　　?
右上訴人等因貪污治罪條例案件，不服臺灣高雄地方法院八十六年度訴字第一四一八
號中華民國八十七年四月十日、五月二十九日第一審判決（起訴案號：臺灣高雄地方
法院檢察署八十五年度偵字第二二六九一、二三四四一、二三四四二、二七七０四號
），提起上訴，判決後，經最高法院第三次發回更審，本院判決如左：
      主      文
原判決關於乙○○、丙○○、丁○○部分撤銷。
乙○○非依據法令從事甲務之人員，亦非受甲務機關委託承辦甲務之人，共同連續對
於依據法令從事甲務之人員，關於違背職務之行為交付賄賂，處有期徒刑壹年，褫奪
甲權貳年。
丙○○連續依據法令從事甲務之人員，對於違背職務之行為，收受賄賂，處有期徒刑
拾年，褫奪甲權柒年。賄款新台幣柒拾肆萬玖仟元，應予追繳沒收，如全部或一部不
能追繳時，以其財產抵償之。
丁○○連續依據法令從事甲務之人員，對於非主管之事務，利用職權機會圖利，處有
期徒刑伍年，褫奪甲權年。所得財物新台幣玖萬元，應予追繳沒收，如全部或一部
不能追繳時，以其財產抵償之。
      事      實
一、丙○○自民國（下同）八十年二月間起擔任高雄市政府警察局新興分局（下稱新
    興分局）自強路派出所警員，於八十三年九月一日起負責該分局轄區內前金區博
    孝里警勤區之戶口查察及有關違規變相經營特種行業之查報及取締等業務；丁○○自八十二年八月起擔任新興分局刑事組偵查員，並於八十四年十二月二十六日
    起負責前金區博孝里等責任區刑事偵查、妨害風化等特種業務支援執行取締臨檢
    勤務等業務，均為依據法令從事甲務之人員。緣於八十三年六月間，乙○○與其
    友人在高雄市○○區○○里○○路八號一樓及二樓設立「假日餐廳」，登記經營
    一般餐飲業，乙○○為實際負責人，違規變相經營有女侍坐檯、陪酒、唱歌及出
    場等酒店特種營業。嗣於八十五年三月二十五日在同址改設立「假日行」登記經
    營手工藝品買賣，仍違規變相經營有女侍坐檯、陪酒、唱歌及出場等酒店特種營
    業。朱耀豊（其所涉行賄罪，業經原審判決確定）於八十三年十月間起，任職該
    酒店擔任現場主任職務（其間八十四年一、二月請假），於八十五年五、六月間
    擔任副理職位，負責該酒店現場管理、人事業務及甲關交際等業務。該假日餐廳
    因違規經營有女侍坐檯、陪酒、唱歌及出場等酒店特種營業，於八十四年二月二
    十三日首次被新興分局自強路派出所警員丙○○查報取締後，乙○○為免日後經
    常遭警方查報取締，影響營業收益，指示該酒店總會計陳翠芬按月在薪資表編列
    帳目交際費新台幣（下同）三萬五千元，再由現場會計組長黃淑芳或總務主任鄭
    信榮將現金交由該酒店負責甲關業務之主任朱耀豊，由其出面負責交付賄款予警
    勤區警員丙○○，朱耀豊乃與乙○○共同基於行賄之概括犯意（陳翠芬、黃淑芳
    、鄭信榮僅係依店方指示編列帳目支出，尚難遽認有共同行賄之犯意，亦未經檢
    察官起訴），自八十四年三月起至八十五年八月止，連續按月在上開假日酒店門
    口旁或櫃檯前，由朱耀豊交付賄款三萬五千元予警員丙○○，另於八十四年六月
    之端午節、八十四年九月之中秋節及八十五年二月之春節，各在上址交付三萬六
    千元、三萬六千元及四萬七千元等三筆賄款，共計交付七十四萬九千元予警員丙○○。丙○○基於收受賄賂之概括犯意，連續收受上開賄款後，明知該餐廳有違
    規變相經營酒店特種行業之行為，除於八十五年四月十八日配合臨檢共同勤務查
    報一次外，竟假藉職務上之機會，不予查報取締，對於違背職務上之行為而收受
    賄賂。又警員丁○○於擔任前金區博孝里等責任區刑事偵查員後，利用乙○○、
    朱耀豊為與其建立良好之關係，基於其擔任該責任區刑事組偵查員之機會，對於
    非其主管或監督之業務，明知違背法令，利用其職權之機會，於八十五年二月十
    日、同年三月十日、同年四月十日、同年六月八日、同年七月十二日、同年八月
    十二日等日，至上開假日酒店由朱耀豊向現場會計黃淑芳取款一萬五千元交付丁○○，丁○○共收受九萬元不法利益，而對於非主管或監督之事務，明知違背法
    令，利用職權機會，圖謀自己不法之利益。
二、案由法務部調查局高雄市調查處，高雄市政府警察局移送臺灣高雄地方法院檢察
    署檢察官偵查起訴。
      理      由
一、訊據上訴人即被告丙○○、丁○○、乙○○均否認有前開犯行。丙○○辯稱：伊
    自八十年二月起至八十五年十月三日擔任新興分局自強路派出所警員，於八十三
    年九月起接任博孝里警勤區，在八十四年二月二十三日第一次查報時，即知道假
    日酒店有小姐坐及陪酒之事，伊有呈報，並由主管單位作決定，其後伊忙於查
    察轄區內八大行業，所以直到八十五年三月間才配合臨檢，且分局擴大臨檢伊也
    有參與，伊平日會審核八大行業員工名冊，朱耀豊亦會送假日酒店之員工名冊來
    交給伊審核，員工若沒問題，伊會蓋職章通過，若有前科，則會打電話向他們經
    理聯絡，伊有向該店經理反應朱耀豊所介紹至酒店工作之友人，有竊盜前科，朱
    耀豊可能因此懷恨在心而誣陷，朱耀豊所稱之賄款，伊懷疑是他自己侵吞，不能
    以假日酒店內部有記帳，即認伊有收受賄款，且朱耀豊之供詞有瑕疵云云。丁○○辯稱：伊不認識朱耀豊，丙○○亦無介紹伊與朱耀豊認識，且伊於八十五年六
    月八日值正班，若要請假，須向小隊長請假，且要寫請假單，是伊不可能於八十
    五年六月八日當天至假日酒店收取賄款，且朱耀豊之供詞，前後矛盾，顯難採信
    云云。乙○○辯稱：伊只是投資之股東，未參予業務經營，僅自八十五年四月起
    ，始有簽酒店內之傳票及帳目，傳票內容並未細看，可能是他們自己按慣例做的
    ，伊並無行賄之共同犯意云云。
二、惟查：
    (一)被告乙○○與其友人於八十三年六月間，在高雄市○○區○○里○○路八號
        一樓及二樓設立「假日餐廳」，登記經營一般餐飲業，乙○○為實際負責人
        ，違規變相經營有女侍坐檯、陪酒、唱歌及出場等酒店特種營業。嗣於八十
        五年三月二十五日在同址改設立「假日行」登記經營手工藝品買賣，仍違規
        變相經營有女侍坐檯、陪酒、唱歌及出場等酒店特種營業等情，業據被告乙○○於八十五年九月二十四日在高雄市調查處供稱：假日酒店係於八十三年
        六月間設立營業，登記名稱為假日餐廳，地點在高雄市○○區○○路八號，
        伊是假日酒店實際負責人，實際營業項目為僱請小姐坐，陪客人喝歌，喝
        酒及出場等夜總會酒店經營型態等語不諱（偵字第二二六九一號卷第三頁）
        ，核與同案被告朱耀豊供述相符（偵字第二二六九一號卷第九頁背面），並
        經證人即該酒店總會計陳翠芬及前現場主任郭師榮證述屬實（偵字第二二六
        九一號卷第六頁背面、本院重上更 (三)卷第二０頁），而被告乙○○為該
        酒店實際負責人除據其於高雄市調查處調查時供明在卷外，並經同案被告朱
        耀豊於高雄市調查處供稱：該酒店之實際負責人是乙○○等語（同上卷第十
        頁反面），及證人陳翠芬亦證述：薪資表所列交際費三萬五千元，是奉本酒
        店實際負責人乙○○指示，將該三萬五千元費用，以交際費名稱，於每月十
        日本酒店發薪日，交由本酒店現場會計組長黃淑芳轉交本酒店副理朱耀豊作
        為管區警員交際之用等語明確。（八十五年度偵字第二二六九一號第五二頁
        背面）並有高雄市政府警察局新興分局自強派出所八十四年二月二十三日第
        七警勤區轄內行業查報單、高雄市政府警察局新興分局八十五年四月二十二
        日高市警分行字第六二三０號函及假日行高雄市政府營利事業登記證各一份
        在卷可稽。足見被告乙○○為假日酒店實際負責人，違規變相經營有女侍坐
        檯、陪酒、唱歌及出場等酒店特種營業無訛。
    (二)同案被告朱耀豊於八十五年九月二十五日高雄市調查處訊問時供稱：伊於八
        十三年六月擔任假日酒店主任一職，嗣後於八十三年十二月底離職，二個月
        後約於八十四年三月再回假日酒店擔任主任，伊任職期間，伊前手即前任主
        任郭思榮（郭師榮）告訴伊，甲司為了營業順利，不讓警方找麻煩，每月均
        須向刑事管區致贈一萬五千元，轄區○○路派出所每月三萬五千元之規費。
        新興分局刑事管區「鍾先生」每月中旬均會固定打電話，表示其是鍾先生並
        詢問伊是否準備好了，伊則馬上詢問現場會計組長黃淑芳，店內是否有現款
        ，如有的話，則伊會答覆鍾先生，雙方約在假日酒店大門口，伊事先將一萬
        五千元現金放在白色信封袋內，親手交給該「鍾先生」，至於自強路派出所
        則由一名「蔡先生」每月月底打電話至假日酒店詢問是否準備好了，伊再以
        前述方法將三萬五千元裝入白信封袋內，親手交給「蔡先生」，在八十五年
        六月那次，鍾警員有向伊提起他要去受訓，因此六月才提早在八日交付給他
        ，該鍾先生經伊指認口卡後，即是丁○○本人，伊只知道該刑警姓「鐘」，
        故在酒店之請款單上書寫「刑事管區『鐘』先生」，事後才知道該刑警係姓
        「鍾」而非「鐘」，之後員警從未前來假日酒店站崗或找麻煩，亦無藉故取
        締，伊與該二位警員均無私人恩怨，除送款時有碰面外，平日均無來往等語
        （偵查第二二六九一號卷第九－十三頁）。於八十五年九月二十五日偵查時
        供稱：是酒店現場主任郭思榮（郭師榮）他交代下來，我接他職位，就一直
        延續下來，每月會計都拿一萬五千元給伊，且丁○○事先會打電話問伊準備
        好否，他再來跟伊拿錢，又三節禮金是蔡姓警員先電話來約在店外大門口拿
        的等語（同上卷第三十五、三十六頁）。於八十五年十月一日偵訊時亦供稱
        ：（經檢察官提示口卡）伊每月交付賄款，來收款者，新興分局是丁○○，
        自強路派出所是丙○○，丁○○是每月一萬五千元，他本人先以電話聯絡，
        之後直接到店內找伊，伊再向會計拿錢親自交給刑警丁○○，自強路派出所
        警員丙○○也是先電話聯絡伊，伊再向鄭信榮拿錢，轉交給管區警員丙○○
        ，每次都月底來拿，用土黃色薪資袋包著，上寫交際費三萬五千元等語（同
        上卷第六三頁）。並於偵查中當庭指認收受賄款及不法利益者確係被告丁○○、丙○○無訛（同偵查卷第七四、八０頁）。於八十六年五月十六日原審
        調查時供稱：前一位主任（即指郭師榮），要交接給伊時，就有交代伊，警
        察會打電話來，在發薪水的時侯，他交接給伊說自強派出所警員會每個月固
        定打電話來，向酒店拿交際費用三萬五千元，他親自到店裡拿，是每月月底
        到店門外大樓玄關處，伊當面交給他，是從八十四年三月到八十五年八月，
        每月三萬五千元，另在端午節、中秋節、春節各交付二次三萬六千元，一次
        四萬七千元之賄款給丙○○，且在八十五年二、三、四、六、七、八月按月
        交付一萬五千元賄款給丁○○，他是丙○○介紹的，丁○○也是打電話來，
        再來店內拿，由伊交給他等語（原審卷第二七－二八頁），於八十六年七月
        二十一日原審調查時供稱：八十三年十月十六日伊任職時，是郭思榮（郭師
        榮）負責送錢，而在八十四年間，負責交錢給伊轉交給警員的是鄭信榮，他
        交錢之隔日均會再確認等語（原審卷第九四頁）。於本院九十一年三月一日
        調查時亦供稱：因為伊請假二個月，從八十四年三月一日復職，接替前任的
        主任郭思榮（郭師榮），從八十四年三月開始，按月致贈三萬五千元給丙○○，至八十五年八月止，八十三年的十月、十一月當時郭師榮在職，伊未經
        手；丁○○到職後，丙○○有帶丁○○來介紹給伊認識，說責任區刑警換丁○○擔任，以後規費交給他，伊就向黃淑芬說明，請他轉告老闆。實際交付
        的規費日期已經不記得了，但是伊記得在八十五年六月八日那一次因為沒有
        事先聯繫，要來收規費，他（丁○○）臨時來說他十日要北上受訓，所以要
        提前收取，伊臨時就拿現場的零用金籌給他。丁○○部分大都是由現場會計
        黃淑芬交給伊，丙○○的賄款大都是由總務鄭信榮交給伊的，伊只是經手而
        已等語。是被告朱耀豊就警員收受款項時之聯絡之方式、收受之金額、收受
        之時間、收受之對象等重要基本事實，其供述均自始一致，並未有矛盾齟齬
        之處，其供詞當可採信。且被告乙○○於八十五年九月二十四日在高雄市調
        查處供稱：扣案之會計憑證、現金支出傳票內容，是記載假日酒店依照往例
        為免轄區新興分局前來臨檢或找麻煩，由甲司朱耀豊副理致送新興分局刑事
        組不知名「鐘」先生一萬五千元之規費，伊雖是負責人只在傳票簽名，至於
        致送鐘姓刑警一萬五千元之規費完全由朱耀豐全權處理等語不諱（偵字第二
        二六九一號卷第四頁），並經證人陳翠芬證述：薪資表所列交際費三萬五千
        元，是奉本酒店實際負責人乙○○指示，將該三萬五千元費用，以交際費名
        稱，於每月十日本酒店發薪日，交由本酒店現場會計組長黃淑芳轉交本酒店
        副理朱耀豊作為管區警員交際之用等語。（八十五年度偵字第二二六九一號
        第五二頁背面），並有會計憑證、薪資表在卷可憑。足見被告乙○○係假日
        酒店實際負責人，即其對於營業範圍外之交際費用，自必經其指示，始能支
        出，否則身為酒店職員之鄭信榮或朱耀豊，又如何能從會計手上支出交際費
        用。
    (三)證人即假日酒店之總會計陳翠芬於八十五年九月二十四日調查處訊問時陳稱
        ：扣案之會計憑證係伊所製作，內容所載為假日酒店依照往例為免轄區新興
        分局前來臨檢，由甲司朱耀豊副理致送新興分局刑事組「鐘」先生一萬五千
        元之規費，並由伊製作傳票記帳，又扣案之三張現金支出傳票上之八十四年
        六月三十日支付拜拜三萬六千元、八十四年九月十一日支付拜拜三萬六千元
        及八十五年三月十日支付新年拜拜四萬七千元等支出，是朱耀豊於端午節、
        中秋節及春節期間向伊支領，做為酒店與管區員警等相關人員交際用途，並
        經伊登載在現金支出傳票上等語（偵字第二二六九一卷第七、八頁）。證人
        即現場會計黃淑芳於偵查中亦證稱：該三筆款項是本甲司於三節致送管區○○路派出所交際之用，均是總會計處直接支付的（偵字第二二六九一卷第五
        ０頁背面）。其中警員要來拿四萬七千元時，因甲司零用金不夠，才由伊墊
        付部分款項等情明確（偵字第二三四四一號卷第三四頁）核與證人朱耀豊供
        證相符，並有上開傳票附卷可稽。又證人即假日酒店現場會計黃淑芳於八十
        五年九月三十日調查處訊問時證稱：假日酒店營業性質是僱請小姐客人坐檯
        、喝酒、唱歌及出場等特種行業性質，伊任職假日酒店期間，甲司為了營業
        順利，每月發薪日即十日，總會計除了製作員工薪水外，另外會用甲司薪資
        袋內裝有三萬五千元、一萬五千元，袋上寫著交際費及致贈管區一萬五千元
        ，然後朱耀豊副理就會告訴伊說警方要來拿錢了，伊就把該筆交際費三萬五
        千元交給朱副理拿去給自強路派出所管區綽號「萬仔」，至於新興分局刑事
        管區「鐘」先生一萬五千元，是由朱耀豊副理向伊表示警方要來拿錢，再由
        伊交給朱副理去致送，每次朱耀豊向伊表示警察要來收錢，伊就把錢交給朱
        耀豊，隔不外久會有警察來假日酒店找朱耀豊，因酒店內人多複雜，他們就
        離開大廳，可以確定朱耀豊每次都有把規費一萬五千元交給刑事管區，及三
        萬五千元規費交給自強路派出所管區綽號「萬仔」，因為八十五年九月假日
        酒店因營運不佳停業，並未準備該九月份交際費，管區○○○○○路派出所
        員警，就有打電話來催討九月份交際費等語（偵字第二二六九一號卷第四八
        －五一頁）。是證人陳翠芳、黃淑芳二人證詞均與被告乙○○及同案被告朱
耀豊供述情節相符，亦足證被告乙○○上開供詞當可採信。被告乙○○嗣後
        於偵查及法院審理時翻稱伊不知情云云，顯係卸責之詞，不足採信。而證人
        黃淑芬於偵查、原審及本院調查時陳稱：伊不知朱耀豊是否有將上述金額交
        付給警員云云，但證人黃淑芳、陳翠芬於本院九十一年五月六日調查時經本
        院提示高雄市調查處調查筆錄，均表示調查筆錄供述實在，足見證人黃淑芳
        不知朱耀豊有無交付賄款給警員云云，顯係為己避嫌之詞，難以採信。
    (四)扣案附於八十五年度偵字第二二六九一號偵查卷內之假日餐廳八十五年二月
        至同年八月之會計憑證，其內之現金支出傳票記載：八十五年二月十日支出
        二月份拜拜一萬五千元，八十五年三月十日支出三月份拜拜一萬五千元以及
        新年拜拜用四萬七千元，八十五年四月十日支出四月份拜拜用一萬五千元，
        八十五年六月八日支出六月份拜拜用一萬五千元，八十五年七月十二日支出
        七月份拜拜用一萬五千元，八十五年八月十二日支出拜拜用交際費一萬五千
        元。其中八十五年二月十日、同年三月十日、同年四月十日、同年六月八日
        、同年七月十二日、同年八月十二日各支付拜拜一萬五千元係因假日酒店為
        免轄區新興分局前來臨檢或找麻煩，由朱耀豐副理致送新興分局刑事組鐘先
        生一萬五千元之規費，該鐘先生每月都會打電話給朱耀豐表示要來甲司拿錢
        ，再由朱耀豐來向伊拿錢，請款單上之朱副理即是朱耀豐。若甲司內當天沒
        有現金先用零用金支付的話就有請款單，如果當天甲司營業有收入的話，伊
        就先用營業收入支付給朱耀豐副理，再向甲司總會計報帳，所以部分沒有款
        單等情，此據證人黃淑芳證述無訛（偵字第二二六九一號卷第四九、五０頁
        ）。證人朱耀豊、黃淑芳雖稱每月或按月支付被告丁○○一萬五千元，惟高
        雄市調查處搜索時並無查獲八十五年五月份支付之會計憑證，且證人朱耀豊
        於本院審理時表示八十五年五月份有無支付忘記了（上訴卷第六二頁），足
        認被告丁○○僅取得上述六個月每月一萬五千元之不法利益。又八十五年四
        月之後之現金支出傳票上亦均有被告乙○○之簽名，足證被告乙○○確知曉
        並同意此事。另於八十五年六月八日、同年七月十二日、同年八月十二日之
        三紙請款單上亦各記載「刑事管區鐘先生壹萬伍仟元正」等記錄。又於八十
    四年六月三十日之現金支出簿記載拜拜用加菜金三萬六千元、八十四年九月
        十一日之現金支出簿上記載中秋節拜拜用三萬六千元及八十五年三月十日之
        新年拜拜用四萬七千元待端午、中秋、新年三節致贈自強派出所丙○○作為
        三節加菜金等情、亦經證人朱耀豐、陳翠芬、黃淑芬證述明確。而證人陳翠
        芬於八十六年五月二十六日原審調查時供稱：傳票上記載為拜拜之情形有二
        種，有一種是每月二日、十六日現場買東西，另有一種是如朱耀豊所說的，
        是警察要來拿錢，如果是剛好一萬五千元固定金額者，伊就知道是賄款，若
        是真買東西拜拜，實際支出多少，伊就寫多少，而正常之拜拜，伊大部份會
        寫明細，但有時現場員工沒有拿明細上來，伊也只寫拜拜等語（原審卷第三
        十四頁反面），是可知上開現金支出傳票所記載之拜拜支出，實即為用以支
        付賄款及不法利益，且上開現金支出傳票之記載內容亦均與被告朱耀豊供述
        內容相符，按被告乙○○於調查處八十五年九月二十四日訊問時，坦承伊在
        該餐廳占最大股份，餐廳事務交由朱耀豊處理，則對於餐廳自八十四年三月
        起，按月支付三萬五千元之賄款，豈有不知之理。被告丙○○確有按月、按
        節收取賄款，被告丁○○亦有取得六個月每月一萬五千元之不法利益，應可
        認定。
    (五)假日酒店按月支付管區警員丙○○三萬五千元，係該酒店總會計陳翠芬於每
        月十日併同員工薪資，交由現場會計黃淑芳存放辦甲室金庫，被告丙○○前
        來取款時由朱耀豊向保管金庫鑰匙之總務鄭信榮或現場會計黃淑芳領取轉交
        被告丙○○；支付新興分局責任刑警丁○○款項，則由現場會計黃淑芳以當
        天收入現金交朱耀豊支付，如現金不足再以請款單向總會計請款支付等情，
        此據證人朱耀豊、陳翠芬、黃淑芳證述明確。雖證人鄭信榮於八十七年一月
        十九日及同年二月十一日原審調查時到庭證稱：伊是於八十三年六、七月間
        開始在假日餐廳擔任總務，負責貨品補給及甲司財產損壞修繕，伊並無指示
        朱耀豊交錢給丁○○等人，亦不認識今日在場之丁○○，伊只是總務，不知
        傳票上記載「拜拜」之意思，且伊亦無現場辦甲室金庫之鑰匙云云（原審卷
        第一五九、一六０頁）。惟被告朱耀豊於同日供稱：三萬五千元之賄款是鄭
        信榮交給伊的，且在交付賄款之當天晚上，鄭信榮均會再打電話給伊，問伊
        是否交給警察，且鄭信榮有現場辦甲室金庫之錀匙等語。於本院八十八年五
        月二十七日及九十一年三月一日調查時亦供稱：交給丁○○的部分大都是由
        現場會計黃淑芬交給伊，丙○○的賄款大都是由總務鄭信榮交給伊的等語。
        又證人黃淑芳於八十五年十月九日偵查時證稱：三萬五千元是近半年內，都
        是朱耀豊向伊拿，朱耀豊說警察要來拿，叫伊拿給他，半年以前伊均是將錢
        放在金庫內，可能是總務移交給朱的，因總務知道金庫之錀匙號碼，他叫「
        阿榮」，金庫之錀匙號碼，只有伊和總務知道等語（偵字第二三四四一號卷
        第三十三頁反面），可證上開三萬五千元之賄款，部分確係鄭信榮取自酒店
        現場金庫內，交給朱耀豊再轉交給被告丙○○，部分由現場會計黃淑芳取自
        酒店現場金庫內，交給朱耀豊再轉交給被告丙○○。證人鄭信榮上開所辯，
        顯係為避免自己亦涉入本案之卸責之詞，要難採信。
    (六)雖被告丁○○辯稱：八十五年六月八日伊為正班值勤，全天候二十四小時均
        在新興分局執勤，不可能分身前往假日酒店向朱耀豊收取不法利益一萬五千
        元云云，固據證人張海中於八十六年六月二十三日審理時證稱：伊現為新興
        分局刑事小隊長，八十五年六月八日當天是丁○○值正班，坐勤務台，值勤
        務台是二十四小時，都需待在勤務台，在值日時間若有特殊情況外出，亦須
        報告主管等語（原審卷第五九、六０頁）。惟新興分局在高雄市○○○路與
        轄區○○路，相距甚近，被告丁○○於當日抽空前往，無悖事理，尚難以被
        告丁○○該日值勤為其有利之認定。且證人朱耀豊於偵審中再指稱：被告丁○○每月大部分是十日來拿一萬五千元，但八十五年六月因他要上台北受訓
        ，所以六月八日提前來收取等情（見偵字第二二六九一號卷第十二、六三頁
        背面、原審卷第一五九頁，本院重上更 (三)卷第一００頁），而被告丁○○確於八十五年六月十日至同年七月六日前往台灣警察專科學校景平分校（
        地點台北縣新店市）參加刑事警察基層人員講習班，有高雄市警察局新興分
        局八十六年九月十二日高市新分刑字第一五八八七號函附台灣警察專科學校
        刑事警察基層人員講習班學員名冊在卷可按，益徵證人朱耀豊所言非虛，是
        被告丁○○所辯自無足取。
    (七)同案被告朱耀豊與被告丙○○及丁○○並無仇恨怨隙等情，業經朱耀豊供述
        在卷，而被告丁○○亦於原審調查時供稱：伊與朱耀豊並不認識等語，被告
        丙○○雖辯稱：本案是朱耀豊挾怨報復所致，且懷疑上開金額均被朱耀豊侵
        占云云，然查，刑法第三百三十六條第二項業務侵占罪之法定刑度為六月以
        上五年以下有期徒刑，得併科（銀圓）三千元以下罰金，而依修正前貪污治
        罪條例第十條行賄罪其法定刑為一年以上七年以下有期徒刑，得併科新臺幣
        三十萬元以下罰金，是以法定刑論之，行賄罪遠比業務侵占罪為重，而朱耀
        豊於偵查及原審審理時，均有選任辯護人為其辯護，其間之法律利害關係，
        被告朱耀豊自當明暸，是其並無捨輕罪而就重罪之理。又朱耀豊因涉嫌行賄
        罪，於八十五年九月二十五日經檢察官以其有串證之虞而予收押禁見，後於
        八十五年十月七日經多次調查後認其已無串證之虞無羈押之必要而予責付家
        屬停止羈押，是朱耀豊若係出於挾怨報復而故意誣陷，亦無使自己觸犯法律
        及身陷囹圄之理。再者，證人陳翠芳、黃淑芳於警訊時均陳稱假日酒店有行
        賄之事實，並有上開現金支出傳票及請款單附卷，有如前述，是被告丙○○
        、丁○○之辯詞，洵不足採。
    (八)朱耀豊雖於八十六年六月二十三日原審調查時供稱：伊是在假日酒店的一樓
        櫃台前交付賄款給丁○○等語（原審卷第六一頁反面），並對於交付賄款之
        起始日期供稱是八十四年三月間，惟其於八十七年三月二十日同院審理時供
        稱：伊是八十四年三月間復職，故應是在八十五年三月間交賄款給丁○○，
        且酒店櫃台即在大門口等語（原審卷第三二六、三二七頁）；另朱某於八十
        五年十月四日受偵訊時雖供稱：丙○○拿錢，有幾次在大門口，開警車來，
        店裏四位會計均有看到等語（偵字第二二六九一號卷第七五頁）；雖證人即
        會計黃淑芳於偵查中（10.9.）供稱沒看到警察來拿錢，按朱某長期交付三
        萬五千元賄款予丙○○，並非單一特定事件，難期朱某就每次交付時間、地
        點、在場人數為明確之陳述，縱有在場之人，朱某主觀認定該在場之人有看
        到，然一賄款信封之交付，在場之人由於角度關係或處理他事，未必會注意
        看到，故會計黃淑芳證稱伊沒有看到，亦不能認有違常情，其餘三位會計要
        無追查訊問必要。故朱耀豊就上開行賄之重要基本事實既供述一致，其就細
        節部分，或因時間距離久遠，而偶有供述不清之處，亦屬事理之常，自不得
        僅以其細節交代不清，即認朱耀豊所有供述，均不可採。
    (九)朱耀豊於接受檢察官第二次偵訊及於原審、本院審理時，已明確供稱係自八
        十四年三月間起按月交付賄款三萬五千元予丙○○等情在卷（見同上偵卷第
        六十三頁背面、原審卷第二十七頁正面、反面、第九十四頁正面、第一八一
        頁正面、本院上訴卷第六十二頁正面、本院重上更 (三)卷第一０一頁）。
        雖然，朱耀豊於高雄市調查處供稱：「我係於八十三年六月間至高雄市○○
        路八號假日酒店擔任主任一職」、「我任職酒店期間我的前任主任郭思榮（
        郭師榮）告訴我，本甲司為了營業順利，不讓警方找麻煩，每月均須向刑事
        管區致贈一萬五千元，轄區自強派出所每月三萬五千元之規費」（見偵字第
        二二六九一號卷第九、十頁），於檢察官初次偵訊時供稱：「（你另外自八
        十三年六月起到八十五年八月每月三萬五千元行賄自強管區蔡姓警員？）答
        ：我只依店內規定將錢轉交給蔡姓警員而已」（見同上卷第三十五頁背面）
        ；證人黃淑芳於高雄市調查處證稱：「從我於八十三年六月假日酒店開幕任
        職開始，每月甲司總會計都會用薪資袋包好三萬五千元，袋上寫交際費，然
        後朱耀豊副理就會告訴我說警方要來拿錢了，我就把該筆交際會三萬五千元
        交給朱副理拿出給自強派出所管區綽號萬仔，該筆交際費從八十三年六月每
        月固定致送轄區○○路派出所至八十五年八月結束營業才停止致送」（見同
        上卷第九十四頁正面）；證人陳翠芬證稱：「（假日酒店是否自八十三年六
        月開業時起，每月均固定支出一筆三萬五千元之交際費？）答：有的」（見
        同上卷第五十二頁）各等語。惟查，被告丙○○係於八十三年九月一日起接
        博孝里警勤區，至八十五年十月六日止，此有八十九年七月二十九日高市警
        新分刑字第一二六九三號函附於本次更審卷可憑，並經被告丙○○供明在卷
        （見本院重上更 (二)卷八十九年十月十六日訊問筆錄），衡情被告丙○○
        既自八十三年九月一日始接任博孝里警勤區，則假日酒店自不可能於八十三
        年六月間起即行賄被告丙○○，且朱耀豊於八十三年十月十六日起至假日酒
        店擔任現場主任職務，其間八十四年一、二月請假，於八十四年三月一日復
        職，接替前任的主任郭思榮（郭師榮），從八十四年三月開始，按月致贈三
        萬五千元給丙○○，至八十五年八月止。八十四年三月以前交付賄款係郭師
        榮處理，朱耀豊並未經手等情，亦據證人朱耀豊於本院九十一年三月一日調
        查時供明在卷，核與證人郭師榮於本院九十一年九月十三日調查時證稱：伊
        於八十四年三月離職等語相符，足認朱耀豊於八十四年三月起始由其按月交
        付被告丙○○三萬五千元。至於證人朱耀豊於高雄市調查處供述於八十三年
        六月間每月致贈分局刑事管區一萬五千元，轄區自強派出所每月三萬五千元
        云云，證人黃淑芳、陳翠芬亦證述自八十三年六月起按月送交際費三萬五千
        元自強派出所「萬仔」云云，惟查朱耀豊於八十四年三月起始由其經手按月
        交付被告丙○○三萬五千元，及被告丁○○擔任前金區博孝里等責任區刑事
        偵查員後，經由被告丙○○介紹認識，自八十五年二月起交付被告丁○○一
        萬五千元，已經證人朱耀豊供證在卷，並有會計憑證可按。雖證人朱耀豊供
        稱：八十四年三月以前由郭師榮處理云云，然此僅聽聞郭師榮所言，並非其
        經手交付，或親眼日賭，且證人郭師榮否認有交付被告丙○○賄款（見本院
        九十一年九月十三日訊問筆錄），又交付賄款、不法利益予被告丙○○、丁○○之人係朱耀豊，證人黃淑芳、陳翠芬縱使依店方指示自八十三年六月間
        起即有編列帳目支付警方，亦不足以證明被告丙○○於八十四年三月以前，
        被告丁○○於八十五年二月以前有收取賄款或不法利益。
    (十)假日餐廳、假日行係一般餐飲業及手工藝品買賣業，違規經營有女侍坐檯陪
        酒之特種行業，但未經營色情妨害風化行為等情，業據被告乙○○及證人朱
        耀豊、郭師榮、黃淑芳陳述在卷，並有新興分局自強路派出所八十四年二月
        二十三日第七警勤區轄內行業查報單、高雄市政府營利事業登記證各一份、
        高雄市政府取締影響治安行業統一聯合稽查紀錄表六紙在卷可憑（原審卷第
        四四、一八三頁），是假日餐廳確係違規經營有女侍坐檯陪酒之特種行業，
        為警察機關警勤區佐警所須查報之非法行業。而被告丙○○為新興分局自強
        路派出所警員，負責該分局轄區內前金區博孝里警勤區之戶口查察及有關違
        規變相經營妨害風化等特種行業之查報及取締等業務，有新興分局自強路派
        出所八十三年、八十四年勤區佐警名冊一份在卷（原審卷第二九四頁）。又
        依據警察勤務條例第五條規定：警察勤務區，為警察勤務基本單位，由警員
        一人擔任。又同條例第十一條規定：警察勤務方式有勤區查察、巡邏、臨檢
        、守望、值班及備勤六種，其中勤區查察方式，由警勤區警員執行之，以戶
        口查察為主，並擔任社會治安調查等任務。再依高雄市政府警察局八十四年
        六月廿六日頒布之「警察機關查執非法行業實施要點」（原審卷第二八八─
        二九一頁），於壹、總則章內第三條規定：行業查執，如營業場所有涉嫌妨
        害風化（俗）、賭博犯罪情事者，為維護社會治安，警勤區佐警，１、應依
        規定填報「轄內行業查報單」，如未查報經上級查獲者，追究查報不力責任
        ，２、立即取締，３、對於取締能力不足者，應陳報分駐（派出）所主管查
        處。是被告丙○○身為博孝里警勤區之佐警，負有依法令查報其轄區內非法
        行業之職責，而被告丙○○辯稱該酒店於其任職期間經臨檢有三十九次之多
        ，其自無違背職務而減少或不予查報取締之可言云云。但查，有如前述，該
        餐廳係違規經營女侍坐檯陪酒之特種行業，且被告丙○○於警訊時供稱：「
        (假日餐廳)營業性質是酒店、視聽ＫＴＶ」、「自我接任警勤區起，該假日
        酒店均繼續營業，未曾中斷。」（八十五年度聲字第二五三三號卷丙○○第
        二次談話筆錄），被告丙○○身為警勤區警員，並於八十四年二月二十三日
        查報，對於該酒店違規經營有女侍坐檯陪酒之特種行業，當知之甚詳，且其
        已按月收受賄款，竟未於其擔任該警勤區期間主動查報取締，僅於八十五年
        四月十八日配合臨檢共同勤務查報取締，是其顯有違背職務不予查報取締之
        事實甚明。至於高雄市政府警察局新興分局八十五年一至九月實施擴大臨檢
        ，雖列有臨檢假日酒店之計劃表，惟擴大臨檢計劃係新興分局主導實施，縱
        被告丙○○有參與，亦僅被動配合到場，且實施擴大臨檢，並無臨檢紀錄，
        被告丙○○亦不否認上開實施擴大臨檢假日酒店並無結果，自難以高雄市政
        府警察局新興分局曾實施擴大臨檢為被告丙○○有利之認定。又查被告丁○○對於假日酒店變相營業情形，不負查報責任，固有高雄市政府警察局八十
        五年十二月十七日高市警刑偵字第七二六六０號函及新興分局八十五年十二
        月十七日高市警新分刑字第二一七五四號函各一件在卷足憑（偵字第二三四
        四二號卷第二四、二五、三二頁），惟其向責任轄區內，按月收取規費，顯
        有對於非主管或監督之業務，明知違背法令，利用職權機會圖利，亦堪認定
        。至高雄市政府警察局分層明細表（偵字第二三四四二號卷第三十頁）所載
        ，對於「特定營業管理事項」，屬刑事組偵查員之監督事項，惟此之「特定
        營業」，係指「爆竹煙火業、委託寄售及舊貨業、車輛修配保管業」，並不
        包括「違規經營酒店」、「僱用女侍陪座」，有高雄市政府八十八年六月二
        十一日高市府警人字第一八五三一號函附卷可稽（本院更一卷）。是被告丁○○之收受「規費」，係屬利用職權機會圖利範圍無疑。
  (十一)綜上所，本件事證已臻明確，被告等所辯，顯係卸責之詞，殊無足採，其
        等犯行均堪以認定。至被告丙○○聲請調取該餐廳錄影帶及電話通聯紀錄，
        因事證已臻明確，核無必要。
三、查被告等行為後，按貪污治罪條例已於八十五年十月廿三日修正甲布，並於同年
    月廿五日生效施行，又貪污治罪條例第六條復於九十年十一月七日修正甲布，於
    同年月九日施行，修正後第六條第一項第五款規定：「對於非主管或監督之事務
    ，明知違背法令，直接或間接圖自己或其他私人不法利益，因而獲得利益者」，
    以明知違背法令，直接或間接圖自己或其他私人不法利益，且因而獲得利益者為
    犯罪構成要件之一。被告丁○○之行為與修正後上開條款規定之構成要件相當，
    被告三人犯罪行為係在該條例修正前，比較該條例修正前後對違背職務收受賄賂
    罪、對於非主管或監督利用職權機會圖利罪及行賄罪之處罰規定，以行為時即修
    正前八十一年七月十七日甲布施行之貪污治罪條例第四條第一項第五款、第六條
    第一項第五款、第十條第二項第一項之規定對被告三人有利，依刑法第二條第一
    項後段之規定，應適用行為時即修正前八十一年七月十七日甲布施行之貪污治罪
    條例之規定。又被告丙○○於八十年二月間起擔任新興分局自強路派出所警員，
    於八十三年九月起負責該分局轄區內前金區博孝里警勤區之戶口查察及有關違規
    變相經營妨害風化等特種行業之查報及取締等業務；丁○○自八十二年八月起擔
    任新興分局刑事組偵查員，並於八十四年十二月間負責前金區博孝里等責任區刑
    事偵查、妨害風化等特種業務支援執行取締臨檢勤務等業務，均為依據法令從事
    甲務之人員。核被告丙○○所為，係犯修正前（810717甲布）之貪污治罪條例第
    四條第一項第五款之違背職務收受賄賂罪，被告丁○○所為係犯修正前（810717
    甲布）之貪污治罪條例第六條第一項第五款之對於非主管或監督之事務圖利罪，
    被告乙○○所為，係犯修正前（810717甲布）之貪污治罪條例第十條第二項第一
    項之行賄罪。被告乙○○與同案朱耀豊間就上開行賄犯行，有犯意聯絡及行為分
    擔，均為共同正犯。被告乙○○多次行賄之行為，被告丙○○多次收賄；被告丁○○多次圖利之行為，各時間緊密，犯罪構成要件各相同，顯係各基於概括犯意
    為之，應依刑法第五十六條連續犯之規定各論以一罪；被告乙○○於調查處初訊
    時，僅自白有按月交付丁○○一萬五千元，並未自白對丙○○行賄，自不能依同
    條例第十條第三項規定予以減刑。
四、原審據以論罪科刑，固非無見，但查：(一)被告丁○○行為後，貪污治罪條例第
    六條又於九十年十一月七日修正甲布，於同年月九日施行，原審此部分未及比
    較新舊條例之規定。(二)修正前貪污治罪條例第七條關於有調查、追訴、或審判職
    務之人員加重其刑之規定，是指有調查犯罪職務之人員，於調查犯罪時，違背職
    務，或不違背職務收受賄賂之情形，始有加重其刑之適用；如非調查犯罪，而僅
    是行政甲務之調查，則無此加重其刑規定之適用，被告丙○○固應查報其轄區有
    關違規變相經營特種行業之查報及取締等業務，然特種行業未必當然觸犯刑罰法
    令，且亦無證據證明假日酒店有經營色情妨害風化行為，其因收賄而未予查報，
    雖有違背職務之行為，然無因調查犯罪或不調查犯罪而收賄情形，不能適用上述
    規定加重其刑，原審誤予加重其刑，自有未合；(三)被告丁○○既觸犯該條例第六
    條第一項第五款之圖利罪，則其所圖得之不法財物，並非賄款，原判決主文欄以
    賄款名義沒收，理由欄亦謂該被告多次收受賄款，論以連續收賄之連續犯，顯有
    矛盾。(四)被告乙○○對丁○○部份，並不構成違背職務行賄罪，原審一併論以連
    續犯，且乙○○對於行賄丙○○部分並未自白，原審援用自白減刑之規定，均有
    疏誤，被告等上訴否認犯罪，固無足取，惟原判決關於上訴人部分既有可議，自
    應予以撤銷改判。審酌被告等人均無前科，素行尚稱良好，被告丙○○、丁○○
    身為警察，職司犯罪偵查、社會治安等之維護，竟不知潔身自愛，為民表率，一
    時貪念觸犯刑章，所交付、收受賄款、不法利益之數額，及其飾詞卸責之態度等
    一切情狀，分別量處如主文所示之刑，並依法宣告褫奪甲權之年數，亦如主文所
    示。被告丙○○收受之賄款七十四萬九千元，及被告丁○○所圖得之不法財物九
    萬元，依法應予追繳沒收，如全部或一部無法追繳時，以其財產抵償之。
據上論結，應依刑事訴訟法第第三百六十九條第一項前段、第三百六十四條、第二百
九十九條第一項前段，八十一年七月十七日甲布施行貪污治罪條例第二條、第四條第
一項第五款、第六條第一項第五款、第十條第一項、第二項、第九條、第十六條、第
十七條，刑法第十一條、第二條第一項但書、第二十八條、第五十六條、第三十七條
第二項，判決如主文。
本案經檢察官彭南雄到庭執行職務。
中華      民      國    九十一    年      十一    月    二十六    日
                              臺灣高等法院高雄分院刑事第三庭
                                  審判長法官  周賢銳
                                        法官  謝宏宗
                                        法官  莊崑山
右正本證明與原本無異。
如不服本判決應於收受本判決後十日內向本院提出上訴書狀，其未述上訴理由者，
並得於提起上訴後十日內向本院補提理由書狀（均須按他造當事人之人數附繕本)「
切勿逕送上級法院」。
                                      書記官  陳靖華
中    華    民    國      九十一      年      十一      月     二十六   日
附錄本判決論罪之法條：
八十一年七月十七日甲布實施貪污治罪條例
第 四 條  有左列行為之一者，處無期徒刑或十年以上有期徒刑，得併科新臺幣三百
          萬元以下罰金：
          一  竊取或侵占甲用或甲有器材﹑財物者。
          二  藉勢或藉端勒索﹑勒徵﹑強占或強募財物者。
          三  建築或經辦甲用工程或購辦甲用器材﹑物品，浮報價額﹑數量﹑收取
              回扣或有其他舞弊情事者。
          四  以甲用運輸工具裝運違禁物品或漏稅物品者。
          五  對於違背職務之行為，要求期約或收受賄賂或其他不正利益者。
          前項第一款至第四款之未遂犯罰之。
第 六 條  有左列行為之一者，處五年以上有期徒刑，得併科新臺幣一百萬元以下罰
          金：
          一  意圖得利，抑留不發職務上應發之財物者。
          二  募集款項或徵用土地﹑財物，從中舞弊者。
          三  竊取或侵占職務上持有之非甲用私有器材﹑財物者。
      四  對於主管或監督之事務，直接或間接圖利者。
          五  對於非主管或監督之事務，利用職權機會或身份圖利者。
          前項之未遂犯罰之。
第 十 條  對於第二條人員，關於違背職務之行為，行求期約或交付賄賂或其他不正
          利益者，處一年以上七年以下有期徒刑，得併科新臺幣三十萬元以下罰金
          。
          不具第二條人員之身分而犯前項之罪者亦同。
          犯前二項之罪，於犯罪後六個月內自首者，免除其刑；逾六個月者，減輕
          或免除其刑；在偵查或審判中自白者，減輕其刑。
